臺北高等行政法院判決
　　　　　　　　　　　　　　　　　　 95年度訴字第04255號
　　　　　　　　　　　　　　　.
原　　　告　甲○○
被　　　告　銓敘部
代　表　人　乙○○部長）住同.
訴訟代理人　丁○○
　　　　　　丙○○
上列當事人間因俸給事件，原告不服公務人員保障暨培訓委員會
中華民國95年10月24日95公審決字第0336號復審決定，提起行政
訴訟。本院判決如下：
　　主  文
原告之訴駁回。
訴訟費用由原告負擔。
　　事  實
一、事實概要：
    緣原告於民國（下同）91年3月1日任花蓮縣議會薦任第9 職
    等秘書，前經銓敘部審定以機要人員任用，並以其原任花蓮
    縣豐濱鄉公所秘書歷至90年考績已敘薦任第8職等年功俸2級
    535俸點，逕予換敘薦任第9職等本俸4級535俸點；原告於92
    年4月1日調任該議會簡任第10職等秘書，亦經銓敘部審定以
    機要人員任用，至94年考績晉敘簡任第10職等本俸3級630俸
    點有案。嗣原告於95年3月1日調任該議會薦任第9 職等秘書
    （現職），經銓敘部以同年5月8日部銓五字第0952614047號
    函，仍審定以機要人員任用，核敘薦任第9職等本俸4級535
    俸點，並自同年3月1日生效。原告不服，提起復審遭復審決
    定駁回，遂提起本件行政訴訟。
二、兩造聲明：
　　(一)原告聲明求為判決：1.復審決定、原處分均撤銷。
                        2.請求判命被告機關應作成原告為薦
                          任第9職等年功俸2級610 俸點之行
                          政處分。
                        3.訴訟費用由被告負擔。
　　(二)被告聲明求為判決：1.駁回原告之訴。
                        2.訴訟費用由原告負擔。
三、兩造之爭點：被告審定原告以機要人員任用，核敘薦任第9
    職等本俸4級535俸點，是否適法？
　　(一)原告主張之理由：
      1.查公務人員俸給法施行細則第5條規定：「本法第13 條
        所稱不受任用資格限制人員，指各機關辦理機要職務之
        人員，其俸級之銓敘審定依下列規定：一、初任各官等
        機要人員，自擬任職務所列職等最低俸級起敘。二、現
        職機要人員調整較高官等機要職務，自該職務所列職等
        最低俸級起敘。其原任機要職務所敘俸級俸點高於擬任
        職務職等最低俸級之俸點，敘該擬任職等內同數額俸點
        之俸級。三、現職機要人員調整同官等或較低官等機要
        職務，自該職務所列職等最低俸級起敘。但其原任機要
        年資比照合於公務人員考績法第11條之規定，得於該職
        務列等範圍內晉升職等，如有積餘年資得按年核計加級
        。四、現職公務人員調任機要職務時，適用本法第11條
        、第15條有關調（升）任官等職等之規定核敘俸級。如
        未具有高一官等任用資格者，適用第1 款規定。五、機
        要人員離職後再任機要職務時，比照第1款至第3款規定
        辦理。但再任原機要職務或列等相同之機要職務時，得
        敘曾敘之職等俸級。前項機要人員如調任或改任其他受
        法定任用資格限制之職務時，除第4 款人員適用本法第
        11條銓敘審定俸級外，仍應依其所具考試等級資格起敘
        俸級，不適用本法第23條之規定。」係依據公務人員俸
        給法第13條規定：「不受任用資格限制人員，依法調任
        或改任受任用資格限制之同職等職務時，具有相當性質
        等級之資格者，應依其所具資格之職等最低級起敘，其
        原服務較高或相當等級年資得按年核計加級。」所作出
        之行命令，合先敘明。
      2.前揭母法公務人員俸給法第13條：「具有相當性質等級
        之資格者，應依其所具資格之職等最低級起敘，其原服
        務較高或相當等級年資得按年核計加級」之規定，與本
        案原告之情況相當，查原告現任花蓮縣議會薦任第9 職
        等一般行政職系秘書，於83年3 月23日初任花蓮縣豐濱
        鄉公所薦任第7職等至第8職等一般行政職系秘書，經被
        告機關審定以機要人員任用，歷至90年考績晉敘薦任第
        8職等年功俸2 級535俸點，嗣於91年3月1日調任花蓮縣
        議會薦任第9 職等一般行政職系秘書，亦經被告機關審
        定以機要人員任用，核敘薦任第9 職等本俸4級535俸點
        ，該535俸點係9職等之年資應予承認；復於92年4月1日
        調任花蓮縣議會簡任第10職等一般行政職系秘書，歷至
        95年3月1日調任現職，其提敘年資為3 級，即應以薦任
        第9職等年功俸2級提敘（俸點610 點）。
      3.未料被告機關依公務人員俸給法施行細則第5條第1項第
        3 款規定，以現職機要人員調整同官等或較低官等機要
        職務，自該職務所列職等最低俸級起敘，採計原告於花
        蓮縣議會92年至94年任簡任第10職等機要年資，提敘俸
        級3級，核敘原告薦任第9職等本俸4級535俸點。原告提
        起復審，亦遭復審決定駁回。
      4.依公務人員俸給法施行細則第5條第1項第3 款：「現職
        機要人員調整同官等或較低官等機要職務，自該職務所
        列職等最低俸級起敘。但其原任機要年資比照合於公務
        人員考績法第11條之規定，得於該職務列等範圍內晉升
        職等，如有積餘年資得按年核計加級。」原告原經銓敘
        部以簡任秘書第10職等本俸3級630俸點銓審在案，現調
        整薦任第9 職等一般行政職系秘書乙職，原應依該職務
        所列職等最低俸級起敘，但該條但書規定：「但其原任
        機要年資比照合於公務人員考績法第11條之規定，得於
        該職務列等範圍內晉升職等，如有積餘年資得按年核計
        加級。」原告所調整任職務之職等為9 職等，無法依公
        務人員考績法第11條規定晉升職等，而其年資，如有積
        餘年資得按年核計加級，按原告於91年3月1日調任花蓮
        縣議會薦任第9 職等一般行政職系秘書，亦經被告機關
        審定以機要人員任用，核敘薦任第9職等本俸4級535 俸
        點在案，原告之積餘年資應按年核計加級，即在第9 職
        等有積餘年資3年，現銓敘部以薦任第9職等一般行政職
        系秘書職務所列職等最低俸級起敘，僅計算第10職等之
        3年年資，未依前揭細則第5條第1項第3款但書規定將第
        9職等之積餘年資3年合併計算，其認事用法實有違誤。
      5.按法律解釋除文義解釋外，須衡量有無違背比例原則而
        作出系統解釋，又依行政程序法第4 條：「行政行為應
        受法律及一般法律原則之拘束。」及第6 條：「行政行
        為，非有正當理由，不得為差別待遇。」經查公務人員
        俸給法施行細則第1項第5款：「機要人員離職後再任機
        要職務時，比照第1款至第3款規定辦理。但再任原機要
        職務或列等相同之機要職務時，得敘曾敘之職等俸級。
        」之規定，離職後其原有年資得予併計，反而職等之調
        整無法併計積餘年資，有違比例原則，且違背法律解釋
        之真義。
      6.為此，請判決如訴之聲明。
　　(二)被告主張之理由：
      1.原告現任花蓮縣議會薦任第9 職等一般行政職系秘書，
        於83年3月23日初任花蓮縣豐濱鄉公所薦任第7職等至第
        8 職等一般行政職系秘書，前經被告審定以機要人員任
        用，歷至90年考績晉敘薦任第8 職等年功俸2級535俸點
        ，嗣於91年3月1日任花蓮縣議會薦任第9 職等一般行政
        職系秘書，前經被告審定以機要人員任用，核敘薦任第
        9 職等本俸4級535俸點，復於92年4月1日調任該會簡任
        第10職等一般行政職系秘書，前經被告審定以機要人員
        任用，歷至94年考績晉敘簡任第10職等本俸3級630俸點
        ，再於95年3月1日調任現職，經被告依公務人員俸給法
        施行細則第5 條第1項第3款規定，現職機要人員調整同
        官等或較低官等機要職務，自該職務所列職等最低俸級
        起敘。另依上開規定採計原告於該會92至94年3 年機要
        年資，提敘俸級3級，核敘薦任第9職等本俸4級535俸點
        在案。原告不服上開審定結果，提起復審經復決定駁回
        ，乃提起行政訴訟。
      2.查公務人員任用法第11條規定：「各機關辦理機要職務
        之人員，得不受第9 條任用資格之限制。前項人員，機
        關長官得隨時免職。機關長官離職時應同時離職。」同
        法施行細則第11條第3 項規定：「各機關未具任用資格
        初任機要人員，依所任職務在職務列等表所列最低職等
        以機要人員任用。……」揆其立法意旨，機要人員既毋
        須具備公務人員任用資格，且機關長官得隨時將其免職
        ，爰身分不受保障，既然身分不受保障，自難謂其官職
        等級須受保障。復查俸給法施行細則第5條第1項規定：
        「本法第13條所稱不受任用資格限制人員，指各機關辦
        理機要職務之人員，其俸級之銓敘審定依下列規定：…
        …。三、現職機要人員調整同官等或較低官等機要職務
        ，自該職務所列職等最低俸級起敘。但其原任機要年資
        比照合於公務人員考績法第11條之規定，得於該職務列
        等範圍內晉升職等，如有積餘年資得按年核計加級。…
        …五、機要人員離職後再任機要職務時，比照第1 款至
        第3 款規定辦理。但再任原機要職務或列等相同之機要
         職務時，得敘曾敘之職等俸級。」合先敘明。
      3.原告以其前於91年3月1日任花蓮縣議會薦任第9 職等一
        般行政職系秘書，業經被告審定以機要人員任用，核敘
        薦任第9 職等本俸4級535俸點有案，主張於95年3月1日
        調任現職時，應自該俸級起敘一節：原告於95年3月1日
        由該會簡任第10職等秘書調任現職薦任第9 職等秘書，
        係為機要人員調整較低官等機要職務，依公務人員俸給
        法施行細則第5 條第1項第3款規定，應以所任秘書職務
        ，自薦任第9 職等最低俸級起敘，乃採計於該會92至94
        年3年機要年資，提敘3級，核敘薦任第9職等本俸4級53
        5俸點，於法並無違誤。至於原告調任現職薦任第9職等
        機要職務，並無該款但書規定（合於公務人員考績法第
        11條晉升職等及如有積餘年資得按年核計加級）之適用
        。原告主張應自薦任第9 職等本俸4級535俸點起敘，另
        加級核計92至94年3年機要年資一節，洵屬誤解法令。
      4.原告所稱依俸給法施行細則第5 條第1項第5款規定，離
        職再任之機要人員，其原有年資得予併計，反而現職機
        要調降低官等機要職務，無法併計積餘年資，有違比例
        原則一節：查俸給法施行細則第5 條第1項第5款規定：
        「機要人員離職後再任機要職務時，比照第1款至第3款
        規定辦理。但再任原機要職務或列等相同之機要職務時
        ，得敘曾敘之職等俸級。」準此，離職再任之機要人員
        ，如再任為較低官等之機要職務時，仍係依該條第1 項
        第3 款之規定，自該職務所列職等最低俸級起敘；至於
        再任為原所任之機要或列等相同之機要職務時，始得敘
        曾敘之職等俸級。是以，並非離職再任之機要人員，其
        原有年資均得予併計，原告對該條款規定，實有誤解。
      5.又以機要人員毋須具備公務人員任用資格，且係審定「
        以機要人員任用」之人員，自與銓敘合格或升官等考試
        及格人員有別，爰機要人員調整較高官等、較低官等或
        同官等機要職務，自無俸給法第11條、第14條及第15條
        「仍敘原俸級」或「敘同數額俸點之俸級」之適用。縱
        使俸級核敘產生「仍敘原俸級」或「敘同數額俸點之俸
        級」之情形，亦係適用俸給法施行細則第5條第1項相關
        規定之結果。又機要人員基於機關長官用人需要，常有
        調整不同職務列等機要職務之情形，而不同列等之機要
        職務，俸級起敘點不一，機要人員俸級常有跳空之情形
        ，以其非屬依考試及格等級起敘俸級，並依考績結果逐
        年晉敘俸級銓敘合格之公務人員，尚難等同要求保障前
        經銓敘審定有案之俸級權益，否則與一般公務人員相較
        ，有失衡平，且予機要人員之保障優於一般公務人員之
        觀感，與當初機要人員俸級另為規範之意旨不符，併予
        敘明。
      6.綜上，原告指稱被告審定其俸級部份，認事用法有所謬
        誤，均非有據。原處分及復審決定於法均無不合，請駁
        回原告之訴。
　　理  由
一、按「各機關辦理機要職務之人員，得不受第9條任用資格之
    限制。前項人員，機關長官得隨時免職。機關長官離職時應
    同時離職。」為公務人員任用法第11條所明定；同法施行細
    則第11條第3項規定：「各機關未具任用資格初任機要人員
    ，依所任職務在職務列等表所列最低職等以機要人員任用。
    ……」揆其立法意旨，機要人員既毋須具備公務人員任用資
    格，且機關長官得隨時將其免職，爰身分不受保障，既然身
    分不受保障，自難謂其官職等級須受保障。次按俸給法施行
    細則第5條第1項規定：「本法第13條所稱不受任用資格限制
    人員，指各機關辦理機要職務之人員，其俸級之銓敘審定依
    下列規定：……。3、現職機要人員調整同官等或較低官等
    機要職務，自該職務所列職等最低俸級起敘。但其原任機要
    年資比照合於公務人員考績法第11條之規定，得於該職務列
    等範圍內晉升職等，如有積餘年資得按年核計加級。……5
    、機要人員離職後再任機要職務時，比照第1款至第3款規定
    辦理。但再任原機要職務或列等相同之機要職務時，得敘曾
    敘之職等俸級。」
二、本件原告於91年3月1日任花蓮縣議會薦任第9職等秘書，前
    經銓敘部審定以機要人員任用，並以其原任花蓮縣豐濱鄉公
    所秘書歷至90年考績已敘薦任第8職等年功俸2級535俸點，
    逕予換敘薦任第9職等本俸4級535俸點；原告於92年4月1日
    調任該議會簡任第10職等秘書，亦經銓敘部審定以機要人員
    任用，至94年考績晉敘簡任第10職等本俸3級630俸點有案。
    嗣原告於95年3月1日調任該議會薦任第9職等秘書（現職）
    ，經銓敘部以同年5月8日部銓五字第0952614047號函，仍審
    定以機要人員任用，核敘薦任第9職等本俸4級535俸點，並
    自同年3月1日生效。原告不服，提起復審遭復審決定駁回，
    循序起訴意旨略以：查原告現任花蓮縣議會薦任第9職等一
    般行政職系秘書，於83年3月23日初任花蓮縣豐濱鄉公所薦
    任第7職等至第8職等一般行政職系秘書，經被告機關審定以
    機要人員任用，歷至90年考績晉敘薦任第8職等年功俸2級
    535俸點，嗣於91年3月1日調任花蓮縣議會薦任第9職等一般
    行政職系秘書，亦經被告機關審定以機要人員任用，核敘薦
    任第9職等本俸4級535俸點，該535俸點係9職等之年資應予
    承認；原告復於92年4月1日調任花蓮縣議會簡任第10職等一
    般行政職系秘書，歷至95 年3月1日調任現職；原告既原經
    被告機關以簡任秘書第10職等本俸3級630俸點銓審在案，現
    調整薦任第9職等一般行政職系秘書乙職，原應依該職務所
    列職等最低俸級起敘，但依公務人員俸給法施行細則第5條
    第1項第3款但書規定：「但其原任機要年資比照合於公務人
    員考績法第11條之規定，得於該職務列等範圍內晉升職等，
    如有積餘年資得按年核計加級。」原告所調整任職務之職等
    為9職等，無法依公務人員考績法第11條規定晉升職等，而
    其年資，如有積餘年資得按年核計加級，茲原告於91年3月1
    日調任花蓮縣議會薦任第9職等一般行政職系秘書，亦經被
    告機關審定以機要人員任用，核敘薦任第9職等本俸4級535
    俸點在案，原告之積餘年資應按年核計加級，即在第9職等
    有積餘年資3年，現銓敘部以薦任第9職等一般行政職系秘書
    職務所列職等最低俸級起敘，僅計算第10 職等之3年年資，
    未依前揭細則第5條第1項第3款但書規定將第9職等之積餘年
    資3年合併計算，其認事用法實有違誤；又公務人員俸給法
    施行細則第5條第1項第5款：「機要人員離職後再任機要職
    務時，比照第1款至第3款規定辦理。但再任原機要職務或列
    等相同之機要職務時，得敘曾敘之職等俸級。」之規定，離
    職後其原有年資得予併計，反而職等之調整無法併計積餘年
    資，亦有違比例原則及法律解釋之真義，爰請判決如訴之聲
    明云云。
三、查原告現任花蓮縣議會薦任第9職等一般行政職系秘書，於
    83年3月23日初任花蓮縣豐濱鄉公所薦任第7職等至第8職等
    一般行政職系秘書，前經被告審定以機要人員任用，歷至90
    年考績晉敘薦任第8職等年功俸2級535俸點，嗣於91年3月1
    日任花蓮縣議會薦任第9職等一般行政職系秘書，前經被告
    審定以機要人員任用，核敘薦任第9職等本俸4級535俸點，
    復於92年4月1日調任該會簡任第10職等一般行政職系秘書，
    前經被告審定以機要人員任用，歷至94年考績晉敘簡任第10
    職等本俸3級630俸點，再於95年3月1日調任現職各情，為原
    告所不爭，並有花蓮縣豐濱鄉公所服務證明書、擬任人員送
    審書、公務人員動態登記表、花蓮縣議會95年3月1日會人字
    第0950000778號令等附原處分卷可稽，自堪認定。是原告於
    95年3月1日調任該議會薦任第9職等秘書（現職），經被告
    機關依上揭公務人員俸給法施行細則第5條第1項第3款規定
    ，現職機要人員調整同官等或較低官等機要職務，自該職務
    所列職等最低俸級起敘；另依上開規定採計原告於該會92至
    94年3年機要年資，提敘俸級3級，核敘薦任第9職等本俸4級
    535俸點，洵屬有據。
四、原告雖以前情據為爭執，惟查：
（一）現職機要人員調整同官等或較低官等機要職務，自該職務
      所列職等最低俸級起敘；但其原任機要年資比照合於公務
      人員考績法第11條之規定，得於該職務列等範圍內晉升職
      等，如有積餘年資得按年核計加級，此觀上揭公務人員俸
      給法施行細則第5條第1項第3款規定即明；茲原告於95年3
      月1日由該會簡任第10職等秘書調任現職薦任第9職等秘書
      ，係為機要人員調整「較低官等」機要職務，依上揭公務
      人員俸給法施行細則第5條第1項第3款之規定，應以所任
      秘書職務，自薦任第9職等最低俸級（本俸1級）起敘，又
      原告所任現職，係薦任第9職等機要職務，並因無得採曾
      任薦任第9職等以上機要職年資晉升職等，故其曾任薦任
      第9職等以上之機要年資，僅得按年予以核計加級，即應
      採計於原告92至94年3年機要年資，提敘3級，核敘薦任第
      9職等本俸4級535俸點。原告主張應自薦任第9職等本俸4
      級535俸點起敘，另加級核計92至94年3年機要年資云云，
      容有誤解，尚難採據。
（二）依上揭俸給法施行細則第5條第1項第5款規定：「機要人
      員離職後再任機要職務時，比照第1款至第3款規定辦理。
      但再任原機要職務或列等相同之機要職務時，得敘曾敘之
      職等俸級。」離職再任之機要人員，如再任為較低官等之
      機要職務時，仍係依該條第1項第3款之規定，自該職務所
      列職等最低俸級起敘；至於再任為「原所任」之機要或「
      列等相同」之機要職務時，始得敘曾敘之職等俸級；並非
      離職再任之機要人員，其原有年資均得予併計而得敘曾敘
      之職等俸級。是原告主張依上開俸給法施行細則第5條第
　　　1項第5款規定，離職再任之機要人員，其原有年資得予併
      計，反而現職機要調降低官等機要職務，無法併計積餘年
      資，有違比例原則云云，容非可採。
（三）又機要人員毋須具備公務人員任用資格，且係審定「以機
      要人員任用」之人員，自與銓敘合格或升官等考試及格人
      員有別。另參以機要人員基於機關長官用人需要，常有調
      整不同職務列等機要職務之情形，而不同列等之機要職務
      ，俸級起敘點不一，機要人員俸級常有跳空之情形，以其
      非屬依考試及格等級起敘俸級，並依考績結果逐年晉敘俸
      級銓敘合格之公務人員，尚難等同要求保障前經銓敘審定
      有案之俸級權益。是機要人員調整較高官等、較低官等或
      同官等機要職務，自無俸給法第11條、第14條及第15條「
      仍敘原俸級」或「敘同數額俸點之俸級」之適用；縱使俸
      級核敘產生「仍敘原俸級」或「敘同數額俸點之俸級」之
      情形，亦係適用俸給法施行細則第5條第1項相關規定之結
      果。
五、綜上所述，原告起訴論旨，容非可採。被告機關審定原告以
    機要人員任用，核敘薦任第9職等本俸4級535俸點，揆諸首
    揭規定，並無違誤；復審決定予以維持，亦無不合。原告仍
    執前詞，訴請撤銷復審決定及原處分，併請求判命被告機關
    應作成原告為薦任第9職等年功俸2級610俸點之行政處分，
    均為無理由，應予駁回。
六、兩造其餘主張陳述，於判決結果不生影響，無庸一一論列，
    併予敘明。
據上論結，本件原告之訴為無理由，爰依行政訴訟法第98條第3
項前段，判決如主文。
中　　華　　民　　國　　96　　年　　7　　月　　26　　日
                  第六庭審判長法  官   林文舟
                              法  官　 闕銘富
                              法  官　 許瑞助
上為正本係照原本作成。
如不服本判決，應於送達後20日內，向本院提出上訴狀並表明上
訴理由，如於本判決宣示後送達前提起上訴者，應於判決送達後
20日內補提上訴理由書（須按他造人數附繕本）。
中　　華　　民　　國　　96　　年　　7　　月　　26　　日
                              書記官   吳芳靜
